# 老股东代为承担预期坏账损失的会计处理

提问人：wx_5dbe93c82c99 时间：2023-05-23 18:19:13
陈版主，您好，向您请教一个问题。
1 、B公司原股东C以B公司100%股权和现金认购A公司增发的股份，原股东C成为A公司小股东，B公司成为A公司全资子公司（此次收购评估采用资产基础法，收购日B公司应收账款原值 600 万，账面价值 500 万，评估值 500万）。
2 、收购协议约定收购日（ 2022 年 10 月 31 日）后 12 个月内未收回的应收账款，由原股东C承担赔偿责任，赔偿形成为原股东C直接归还现金给B公司或A公司扣减 2023 年度应给原股东C的分红款。
对此项目组认为对于尚未收回的应收账款以及原股东代为偿还的款项应分别处理： 1 、收购日后未能收回的应收账款受债务人信用风险增加的影响，应全额计提减值准备； 2 、原股东代为偿还的款项，由于补偿事项是在股权转让协议中约定的、与股权转让直接相关的事项，虽然补偿事项发生在收购日后，此时原股东已经不再具有B公司股东，但仍应理解为该项补偿款是与原股东C作为B公司股东期间发生的事项相关的 。因此，在原股东C直接归还现金给B公司或A公司扣减 2023 年度应给原股东C的分红款的当期（ 2023 年度），应计入资本公积。请问项目组的判断是否合理？

回答人：chenyiwei
根据《 2021 年上市公司年报会计监管报告》：
3.未恰当确认股东为上市公司承担的或有负债
根据企业会计准则及相关规定，非同一控制下的企业合并下，购买方应当将合并协议约定的或有对价作为合并对价的一部分。企业在判断接受股东代为偿债、债务豁免或捐赠等事项是否为权益性交易时，应分析该交易是否公允以及是否存在商业合理性，若其经济实质具有资本性投入性质，相关利得应计入所有者权益。
年报分析发现，个别上市公司以前年度发行股份购买资产，形成非同一控制下企业合并，根据收购协议，标的公司原股东需承担该标的公司出售前存在的或有负债。本年度，因标的公司以前年度取得土地使用权后未按时动工需补缴土地出让款，上市公司收到原股东支付的该土地出让款后，将其作为权益性交易计入资本公积。上市公司应合理分析原股东承担标的公司或有负债的商业实质，如果补偿款实质为股权转让交易对价的组成部分，应按照或有对价相关规定进行会计处理。
此处原股东为标的公司承担坏账损失，与原股东依据收购协议承担标的公司的或有对价应按相同原则处理。
因此，主帖中的观点1“收购日后未能收回的应收账款受债务人信用风险增加的影响，应全额计提减值准备”是合理的。但对于第 2 点，需要注意：
（ 1 ）如果补偿款直接支付给目标公司，则目标公司自身报表中应确认为资本公积，但在收购方合并报表中仍按或有对价原则处理，计入损益。
（ 2 ）如果补偿款直接支付给收购方，则收购方个别报表和合并报表中都按或有对价原则处理，计入损益。